臺灣高等法院刑事判決　　　　　　　　　　　　　　　　九十一年度軍上字第二號
　　上　訴　人
　　即　被　告　甲○○
右上訴人因逃亡案件，不服國防部高等軍事法院九十年度法仁判字第一二二號，中華
民國九十年十一月二十日第二審判決（起訴案號：國防部北部地方軍事法院檢察署九
十年訴字第一七一號），提起上訴，本院判決如左：
    主  文
上訴駁回。
    理  由
一、按軍事審判法第一百八十一條第五項規定，被告不服高等軍事法院宣告有期徒刑
    之上訴判決者，得以判決違背法令為理由，向高等法院提起上訴。是不服高等軍
    事法院有期徒刑判決而向高等法院提出上訴者，非以原判決違背法令為理由者不
    得為之，此為其上訴之法定要件。若上訴理由狀並未依據卷內訴訟資料，具體指
    摘原判決不適用法則或如何適用不當，或所指摘原判決違法情事，顯與法律規定
    得為向高等法院提出上訴之上訴理由之違法情形，不相適合時，均應認為其上訴
    為違背法律上之程式，應予以駁回，此觀諸軍事審判法第一百七十九條、刑事訴
    訟法第三百九十五條前段之規定至明。
二、本件原判決認定上訴人即被告甲○○係前開單位一兵（民國八十八年九月六日入
    伍、義務役），於民國（下同）八十九年六月五日十八時許自台灣駐地休假離營
    ，應於同年月十日十八時前假滿返營，為以欲解決營外債務為由，起意長期脫離
    職役，逾假潛逃，匿居台北縣，賴友人接濟維生，迨九十年五月二十八日二十二
    時四十分許，始因於台北市○○區○○街一八○號前另涉竊盜罪，為警緝獲之事
    實，業據被告甲○○於偵、審中坦承不諱，且被告逃亡後，亦經國防部北部地方
    軍事法院檢察署以八十九年六月二十二日（八九）法義（一）字第二六九四號函
    發布通緝在案，此有該通緝函乙份附卷可稽，因認被告犯罪事證明確；本應依（
    修正後）陸海空軍刑法第三十九條第一項前段「意圖長期脫免職役而離去」罪，
    惟查被告之犯行，係於陸海空軍刑法修正施行前之八十九年六月十日十八時迄九
    十年五月二十八日二十二時四十分間，依刑法第二條第一項規定：「行為後法律
    有變更者，適用裁判時之法律。但裁判前之法律有利於行為人者，適用最有利於
  行為人之法律」。是修正前陸海空軍刑法第九十三條「無故離去職役」罪，法定
    刑為三年以下有期徒刑，修正後陸海空軍刑法第三十九條第一項前段「意圖長期
    脫免職役而離去」罪，法定刑為五年以下有期徒刑，依上揭法旨，自應依較有利
    於被告之修正前陸海空軍刑法第九十三條「無故離去職役」罪論處，至軍事檢察
    官認應論以現行陸海空軍刑法第三十九條第一項前段「意圖長期脫免職役而離去
    」罪，尚有誤會。原審未及審酌「從新從輕」原則，自有可議而屬無可維持，而
    將第一審判決撤銷改判。經審酌被告僅因個人債務問題，即棄兵役於不顧近一年
    ，期間並另涉他案，始為警緝獲，到案後坦承犯行等一切情狀，判處被告甲○○
    無故離去職役罪有期徒刑一年。本院審酌國防部高等軍事法院上開判決之認事及
    用法，俱無違誤，量刑亦妥適，於法並無不合。
三、被告上訴意旨雖以：(一)上訴人係因於營外債務之故，致生壓力不能深慮而罹刑章
    ，此為逃亡之動機；伊雙親均罹重疾，如未能輕判，將無人隨侍在側，此為請求
    輕判之理由，原判決將二者混淆，同視為犯罪動機，已影響判決，所載理由矛盾
    。(二)修正陸海空軍刑法（上訴狀誤為刑法）第三十九條所載，意圖長期脫免職役
    而離去罪，與伊預備俟清償債務完畢後投案並無關連性，原判決未盡調查之能事
    云云。然觀其上訴理由內容，僅在空言爭執「犯罪動機」與「請求輕判理由」不
    同；及新修正「意圖長期脫免職役而離去罪」，與伊預備俟清償債務完畢後投案
    無關。然何者為「犯罪動機」，何者為「請求輕判理由」，原屬事實審法院認定
    犯罪事實之職權犯圍，依原審判決所載，並無理由矛盾之可言。本件被告所辯之
    逃亡原因，既非阻卻違法之正當理由；其提起上訴，復未能指出原判決有何違背
    法令之處，自非適法之上訴理由；揆諸首揭說明，被告之上訴顯不合法，應予駁
    回。
四、據上論斷，應依軍事審判法第一百七十九條，刑事訴訟法第三百九十五條前段，
    判決如主文。
中      華      民      國      九十一      年    一    月    三十一    日
                              臺灣高等法院刑事第十二庭
                                  審判長法  官  劉 景 星
                                        法  官  陳 志 洋
                                        法  官  陳 博 志
右正本證明與原本無異。
不得上訴。
    書記官  陳 嘉 文
中      華      民      國     九十一   年       二     月      四      日
